【裁判字號】    96,交訴,76
【裁判日期】    970825
【裁判案由】    公共危險等
【裁判全文】
臺灣板橋地方法院刑事判決              96年度交訴字第76號
公  訴  人  臺灣板橋地方法院檢察署檢察官
被      告  甲○○
上列被告因公共危險等案件，經檢察官提起公訴（96年度偵字第
3982號），本院判決如下：
    主  文
甲○○犯業務過失傷害罪，處有期徒刑捌月，減為有期徒刑肆月
；又犯肇事致人傷害逃逸罪，累犯，處有期徒刑壹年，減為有期
徒刑陸月；應執行有期徒刑拾月。
    事  實
一、甲○○於民國89年間曾犯有軍刑法違反職役職責（軍法逃亡
    ）案件罪，於89年7 月25日經國防部中部地方軍事法院以89
    年度台審字第98號判決判處有期徒刑6 月，如易科罰金以銀
    元2 百元折算1 日，緩刑2 年，而於89年8 月25日判決確定
    ；嗣於89年間犯有軍刑法違反職役職責（軍法逃亡）案件罪
    ，於89年10月16日經國防部中部地方軍事法院以89年度台審
    字第193 號判決判處有期徒刑10月，於89年11月16日判決確
    定；嗣經同上軍事法院於89年12月28日以89年度台裁字第
    102 號裁定撤銷前開緩刑，於90年1 月9 日確定。上開罪刑
    經入監執行，而於90年11月19日假釋付保護管束，於91年1
    月10日保護管束結束期滿，視為徒刑執行完畢（被告前案紀
    錄表另記載91年1月22日因徒刑執行完畢出監）。
二、緣甲○○曾於民國91年底至92年初受己○○（被訴過失傷害
    罪等，業經檢察官為另行不起訴處分確定）所設立登記經營
    之彗琦環保工程有限公司（簡稱彗琦環保公司；公司設立地
    址在台北市○○區○○路85巷26號5 樓，惟實際垃圾之清運
    整理則是在臺北縣新莊市○○街48巷1 弄2 號住處附近）僱
    用擔任清潔員，從事廢棄物清運工作，有時負責收取廢棄物
    ，有時則由甲○○駕駛小貨車外出載垃圾回彗琦環保公司（
    再由該公司之大型壓縮式垃圾車壓縮，繼由己○○駕駛大型
    壓縮式垃圾車將垃圾載至台北市焚化爐去焚化；按彗琦環保
    公司係專門在台北市、臺北縣從事收集餐聽、住家的垃圾去
    焚化廠燒）至93年5 、6 月間離職。隨後甲○○離職一段期
    間後，於95年9 月19日經甲○○之姊姊乙○○以電話詢問己○○是否可以讓甲○○返回彗琦環保公司上班工作，因彗琦
    環保公司缺收集清運廢棄物之司機，故己○○乃答應乙○○
    ，同意甲○○再回到彗琦環保公司工作。故甲○○於95年9
    月21日又受僱於己○○，而在己○○之前開彗琦環保公司擔
    任收集、清運廢棄物工作，而開車則是甲○○清運廢棄物時
    之附隨業務，惟甲○○並未領有汽車駕駛執照，然駕駛小貨
    車係其清運廢棄物時之附隨業務，為從事業務之人；嗣甲○○於民國95年9 月27日上午11時15分許，駕駛己○○所提供
    車牌號碼3G-814 6號自用小貨車（下稱A 車；該車係己○○
    向其姑丈廖宗勝所購買，尚未辦理過戶移轉登記至己○○或
    己○○之前開公司名下；故上開自用小貨車仍舊登記在廖宗
    勝名下），沿台北縣板橋市○○路○段由南往北方向行駛，
    欲前往臺北市華中橋河濱停車場收集菜葉之廢棄物，途經台
    北縣板橋市○○路○段464 號前路段時（即板橋市○○路○
    段與文聖街交岔路口），依當時之天候、路況皆良好，其原
    應注意汽車行進中駕駛人應注意車前狀況及兩車併行間隔，
    並隨時採取必要之安全措施；且應注意汽車在同一車道行駛
    時，除超越前車外，後車與前車之間應保持隨時可以煞停之
    距離，而依當時情形又無不能注意之情事，詎甲○○竟疏於
    注意，未留意前方及交岔路口車輛之動態，而貿然於上開路
    口行駛，迨見同向前方丁○○所騎乘車牌號碼CEJ-101 號機
    車（下稱B 車）時，欲煞避已來不及，致追撞B 車尾部，造
    成B 車騎士丁○○因而摔倒受有左側肱骨粉碎性骨折、左側
    恥骨及髖臼骨折、左肘創傷後僵硬並尺神經麻痺等傷害；詎
    甲○○於駕駛A 車追撞B 車，致B 車騎士丁○○受傷後，並
    未立即停車，採取救護或其他必要措施，並向警察機關報告
    ，反而駕駛A 車在肇事現場違規左轉，遂又不慎擦撞旁邊同
    向在該交岔路口待轉，由陳志全所駕駛車牌號碼A9-802號營
    業小貨車（下稱C 車）後方保險桿後逃離現場，嗣依據在場
    目擊者辛○○、丙○○（起訴書誤載為陳志全）於現場所抄
    得案發時甲○○肇事時，所駕駛A 車之車牌號碼3G-8146 號
    ，經警循線追查後，始悉上情。
三、案經丁○○向臺北縣政府警察局海山分局告訴暨臺灣板橋地
    方法院檢察署檢察官自動檢舉偵查起訴。
    理  由
一、訊據被告甲○○矢口否認有何駕車肇事逃逸與過失傷害罪等
    犯行，辯稱：1 、其本人於民國93年5 、6 月間就從己○○
    所開設的彗琦環保公司離職，離職後就回雲林照顧其祖母，
    迨照顧到94年3 月以後再回到台北縣板橋市○○路○段154
    號3 樓其母親家，照顧其母親。因其母親罹患癌症，迨至94
    年快過年時，因其本人觸犯第二級毒品安非他命案件被通緝
    ，被江子翠派出所查獲，羈押2 個月後出來，出來後即回板
    橋其母親家。嗣於95年3 月至板橋市○○路「鴨肉興」店擔
    任廚房助手，在該「鴨肉興」店做了約1 年，至96年2 、3
    月止。迨至96年2 、3 月以後即辭職在家照顧其母親。2 、
    其於93年間在彗琦環保公司工作時，是擔任垃圾清潔員，跟
    著垃圾車到店家的時候把垃圾收集以後將垃圾丟在垃圾車上
    ，而非開垃圾車，垃圾車是己○○開的。當時在該公司工作
    時，其本人並無駕照，怎麼可能會開車。3 、在95年9 月27
    日案發時，其本人早已沒有在己○○那裡工作，因為那時其
    已經離職很久。
二、本院認定被告有罪之理由如下：
1、本件車禍發生時，當時在場目擊證人丙○○於本院審理時證
   稱：「我當時騎機車下華江橋要左轉文聖街待轉的時候，我
   沒注意到之前的狀況，我是聽到撞擊的聲音才注意到，我是
   看到一般的小貨車碰撞到機車，小貨車裡面有一個人下來看
   受傷的人，接下來他查看一下就上車並將小貨車開走，小貨
   車原來是往華江橋方向走，他就迴轉往反華江橋的方向走。
   」，「（問：小貨車的駕駛，是否記得他有什麼特徵？）之
   前警察的詢問我有陳述他的特徵，、、。」，「這（警詢）
   筆錄是否有看過，警察是否按照你所講的製作？（提示警詢
   筆錄）是的。」，「我當時有向警察描述我看到肇事人的特
   徵，警詢筆錄是按照我的意思記載的。」，「（問：你現在
   的記憶比較清楚還是警詢比較清楚？）當然是警詢。」，「
   （問：你機車停的位置距離肇事地點有多遠？）十公尺左右
   。」，「（問：是否以警詢講的最深刻？）是的。」，「（
   問：後來警察如何找到你？）我有跟現場警察講我看到跑掉
   車的那台車號。」等語在卷（本院卷第265 頁至268 頁），
   依上開案發現場之目擊證人丙○○於本院審理中之證述可知
   ，該證人丙○○在案發現場有目擊駕駛前開車牌號碼3G-814
   6 號自用小貨車之駕駛者追撞被害人丁○○所騎機車之過程
   ，並向警陳報該肇事小貨車之車牌號碼，且於案發後數日經
   警製作警詢調查筆錄，則以該證人既係於案發現場目擊，且
   於案發後數日即接受警察調查詢問，製作警詢調查筆錄，並
    證稱其於警詢時之陳述記憶較清楚，有向警描述肇事者之特
    徵，警詢所述均是依照其所講的與其意思陳述記載各等情，
    已如上述。而依該證人丙○○於95年10月5 日在臺北縣政府
    警察局海山分局接受警詢調查時供稱：「我於95年9 月27日
    11時15分許在板橋市○○路○段464 號前，當時我目睹機車
    被撞後的情況，我目睹一輛藍色小貨車3G-814 6號駕駛人有
    下車查看傷者丁○○狀況，看完之後，該肇事人就駕車離開
    現場。」，「當時我在停在文化路二段447 巷口等紅燈，我
    看清楚駕駛人的面貌，是瘦小且中等身材，有染髮及皮膚黑
    色。」，「該肇事者有停車，並下車查看，但無救助傷患就
    離去。」等語明確（本院卷第205 頁、204 頁）。
2、本件車禍發生時，當時在場目擊之另一證人辛○○於本院審
   理時亦證稱：「我當時是開車我走文化路往華江橋的方向，
   在我車子的前方有一台小貨車，在前方的路口有一個騎機車
   的騎士要左轉結果被小貨車撞到，結果小貨車又撞到壹台DHL
   的車，小貨車駕駛下車看一下機車騎士，就上車將車迴轉反
   方向往文化路走，我下車看機車騎士並且報警處理，我有跟
   警察說肇事車輛的車牌號碼。」，「（問：是否記得肇事者
   的長相如何？）、、、，體型瘦瘦小小的，人不高。」，「
   （問：你在95年10月2 日警詢筆錄是否按照你的意思記載？
    是當時的記憶比較清楚或是現在的記憶比較清楚？（提示警
    詢筆錄請證人閱覽）警詢筆錄是依照我的意思記載，當時我
    在警詢所述記憶比較清楚。」，「（問：提示警詢的現場照
    片，你當時距離車禍地點多遠？（提示本院卷第226 頁照片
    ）我就在肇事車輛的後方二、三公尺，就是照片上的路口沒
    有錯。」等語在卷（本院卷第269 頁、270 頁）。依上開案
    發現場目擊證人辛○○於本院審理時之證述可知，該證人有
    在現場目睹車禍發生情況，且有向警陳報該肇事者所駕駛小
    貨車之車牌號碼與該肇事者之長相，並證稱於警詢時之陳述
    記憶比較清楚各等情，亦如前述。而依該證人辛○○於95年
    10月2 日在臺北縣政府警察局海山分局接受警詢調查時供稱
    ：「我於95年9 月27日11時15分許在板橋市○○路○段464
    號前，當時我目睹整個肇事情況，我目睹一輛小貨車3G-814
    6 號由內側車道南向北直行與機車CEJ-101 號由外側往內側
    行進至內側第1 車道前被自小貨車撞上。」，「（問：該肇
    事自小貨車肇事後如何處理？）該肇事後因閃避不及而左轉
    ，不慎再撞擊停在路口中待轉之營小貨A9-802號，該肇事自
    小貨車於路口中有停車並下車查看狀況，看完之後，該肇事
    人小貨車就上車駛離現場。」，「當時我停在中間第2 車道
    ，我看清楚駕駛人的面貌，是瘦小中等身材且捲髮。」，「
    該肇事者有停車，並下車查看，但無救助傷患就離去。」等
    語明確（本院卷第201 頁、202 頁）。嗣經本院於審理時當
    庭諭知被告甲○○與證人己○○併列，背對證人辛○○在法
    庭供證人辛○○以排除指認之方式指認，經以排除方式指認
    結果，證人辛○○則當庭指述證稱，應排除其右邊之證人己○○，因為當時該肇事小貨車駕駛的體型沒有證人己○○那
    麼的壯碩等語在卷（本院卷第271頁）。
3、查被告甲○○與證人己○○於本院審理時，經本院諭知當庭
   拍攝該二人之全身照片，該被告甲○○之身高約160餘公分
   ，而證人己○○之身高則為接近180 公分，被告甲○○之身
   材較為瘦小，而證人己○○之身材則較為壯碩，且高出被告
   甲○○之身高約半個頭，此有該二人個別身高照片與合拍照
   片等各在卷可稽（本院卷284 頁至第286 頁）。
4、再者，本案車禍發生後，依據證人即至現場處理本案肇事逃
   逸與過失傷害案件之臺北縣政府警察局海山分局交通隊隊員
   庚○○於本院審理時證稱：「我到達現場的時候，丁○○躺
   在地上，另一個陳志全也在現場，然後肇事者不在現場，陳
   志全也是現場的當事人之一，所以由他陳述現場發生車禍的
   經過。」，「（問：陳志全是否有跟你說肇事的車號？）有
   ，他說是車牌號碼3G- 8146號自用小貨車肇事，之後我們就
   回去清查車籍資料，車主登記是廖中勝，我們就去找車主廖
   中勝，廖中勝說車子已經賣給己○○，所以我就請廖中勝去
   找己○○，我們先找到己○○的母親，己○○的母親告訴我
   們，車子是甲○○在駕駛的。」，「（問：你有無與甲○○
   聯絡？）當時甲○○有案通緝中，我們有聯絡到甲○○的姐
   姐，但是甲○○的姐姐都沒有說甲○○在哪裡，己○○也有
   聯絡到甲○○，但是甲○○都沒有出面。」，「（問：車牌
   號碼3G- 8146號自用小貨車是如何找到？）己○○有以電話
   找到甲○○，己○○問甲○○說車子停在何處，甲○○說是
   在板橋市○○街，己○○跟我們講，我們有去板橋市○○街
   找到車子，這些話都是己○○跟我們這樣講的，己○○在講
   電話的時候我們都不在場。」，「（問：是你們與甲○○的
   姐姐聯絡，還是甲○○的姐姐與你們聯絡？）因為我們有跟
   己○○留名片，第二天甲○○的姐姐有打電話來詢問，她問
   說傷者住哪裡，她說想要去醫院探望傷者，她想要跟對方和
   解，我有跟甲○○的姐姐說還是要甲○○本人出面，然後電
   話就沒有繼續講了。」，「（問：當時你有無問甲○○的姐
   姐甲○○人在何處？）我有問，但是甲○○的姐姐沒有回答
   ，她說不知道，她說她只有以電話與甲○○聯絡。」，「（
   問：你們找到這部車的時候，車子的情形如何？有無撞的痕
   跡？）找到車子的狀況如偵查卷的相片。因為那部車子已經
   很舊所以看不出什麼撞擊的痕跡。我們送偵查隊的時候是彩
   色的照片。」，「（問：有無照該車的車頭部位？）應該都
   有照，照片是送到海山分局交通隊。還有原件是送給海山分
   局偵查隊，當時是以被告甲○○移送給海山分局偵查隊。」
   等語在卷（本院卷第131 頁至第134 頁）。是由至上開車禍
   現場處理之承辦警員庚○○之證述可知，本件於車禍發生後
   ，雖然肇事者逃逸他去，惟經由該承辦警員庚○○依前揭車
   禍被撞之另一位被害人陳志全與前開現場目擊證人辛○○、
   丙○○等人所指稱肇事逃逸之車輛號碼為車牌號碼3G- 8146
   號藍色自用小貨車後，循線追查出上揭車牌號碼3G- 8146 號
   藍色自用小貨車原車主係廖中勝，係經由原車主廖中勝供稱
   上開藍色自用小貨車已出售與其姪兒己○○，再經警向己○○追查前開車牌號碼3G- 8146號藍色自用小貨車係由己○○
   僱用之司機即本案被告甲○○所駕駛；嗣經警庚○○留其名
   片給予己○○後，隨後己○○聯絡到被告甲○○後，經被告
   甲○○向己○○告知前開車牌號碼3G- 8146號藍色自用小貨
   車係放置於板橋市○○街地段，己○○乃再告知警員庚○○
   後，嗣經警於95年9 月30日在上揭板橋市○○街地段尋獲前
   開車牌號碼3G- 8146號藍色自用小貨車，並經警對該3G-
   8146號藍色自用小貨車拍攝有照片3 張在卷可證（本院卷第
   229 頁、230 頁）。又本案車禍發生後，因承辦警員庚○○
   留其名片給予己○○，請己○○通知甲○○到案說明，嗣經
   被告甲○○之姊姊乙○○主動打電話詢問承辦警員庚○○，
   詢問被害者住處，欲至醫院探望車禍被害者，且欲與車禍被
   害者和解；警員庚○○則詢問甲○○之姊乙○○，被告甲○○人在何處，惟乙○○並未回答，推說不知道，僅表示只有
   以電話與被告甲○○聯絡而已各等情，均如前所述。依前開
   證人即承辦本案車禍之警員庚○○上開證述可知，衡情如非
   被告甲○○本人確實涉犯有本案，駕駛前開車牌號碼3G-8146
   號藍色自用小貨車撞傷被害人丁○○後，肇事逃逸他去，經
   警循線查獲被告甲○○涉犯本案之情況下，否則，被告甲○○之姊乙○○豈會主動打電話詢問上開警員庚○○，表示欲
   探望被害人，且欲與被害人和解之理？證人乙○○事後於本
   院審理時雖證稱，95年9 月以後，己○○或陳張娘並未打
   電話給其本人，告知甲○○開車發生事情，要甲○○出面解
   決；且警察亦未打電話給其本人，要甲○○出面；且警察亦
   未打電話給其本人表示要談和解的事情云云，因證人乙○○
   與被告甲○○係親姊弟之關係，故其上開證詞，無非袒護被
   告甲○○之詞，自不足採，併與敘明。
5、又本案車禍發生後，經警循線查獲前開車牌號碼3G-8146 號
   藍色自用小貨車當時之車主係己○○後，己○○於警詢、偵
   查中、迄至本院準備程序及審理時，均證述被告甲○○係其
   所僱用，負責駕駛小貨車從事清運廢棄物工作，並證述被告
   甲○○係自95年9 月21日又受僱於己○○，並在己○○之前
   開彗琦環保公司擔任收集、清運廢棄物工作；95年9 月27 日
   上午11時15分許，駕駛車牌號碼3G-814 6號自用小貨車在板
   橋市○○路○段464 號前路段發生車禍之開車者係被告甲○○等情，證詞供述內容均始終一致，且均願意以證人身分具
   結陳述。反觀被告甲○○經警通知後並未到場接受調查，且
   於偵查中經檢察官多次傳喚，亦未到庭，此有前開96年度偵
   字第3982號偵查卷與96年度他字第270 號偵查卷等各在卷足
   憑。
6、另依證人即己○○之姑姑陳秀文於本院審理時證稱，上開車
   牌號碼3G- 8146號自用小貨車係其先生廖中勝所有，後來出
   售給與其大嫂（陳張娘）（即己○○之母），尚未辦理過
   戶。嗣由其大嫂交給其姪兒（即己○○）開，其姪兒是在從
   事收垃圾。當時並不知上開自用小貨車撞到人，後來經警通
   知其本人才知上揭自用小貨車撞到人；經其轉告其大嫂，其
   大嫂也說並不知道該車有撞到人，其大嫂告知其本人，其姪
   兒將前開自用小貨車交給工人開。當時其本人將上開自用小
   貨車賣給其大嫂時，是其大嫂叫一位年輕人來將上開自用小
   貨車開走；當時該年輕人要來開前揭自用小貨車時，有說是
   其老闆叫他來開車，嗣經其本人與其大嫂確認後，再由其本
   人將該自用小貨車的鑰匙拿給該年輕人將上開自用小貨車開
   走等語在卷（本院卷第128頁至第129頁）。
7、證人陳張娘於本院審理時證稱，其本人認識被告甲○○，
   被告甲○○曾在其子己○○的公司工作過一陣子，後來有
   一段時間沒有做。後來被告甲○○的姐姐（乙○○）打電話
   給其本人，說給阿豪一次機會，之前做的不是很好，再給甲○○他一次機會。嗣經其告知被告甲○○的姐姐說要打電話
   給其子己○○，要經其子己○○同意再僱用。嗣因己○○的
   姑丈廖中勝有一部車要賣，經其告知己○○，因己○○自己
   沒有時間開，故其表示可以請阿豪來幫忙，並對其子己○○
   表示，其姑丈（廖中勝）有一台車要賣，可以買下來，然後
   再叫阿豪來幫忙。而於95年9 月21日去牽上開自用小貨車。
   當時其有先打電話給其小姑戊○○，表示說要叫人過去牽
   車，其小姑戊○○說她又不認識要來牽車的人，其本人則對
   其小姑說沒關係，是其本人叫那個人去牽車。故其就叫阿豪
   去牽車，阿豪那時候已經到其住處，該阿豪的人就是在庭的
   被告甲○○。阿豪沒有將車開回公司，也沒有開回家，他直
   接開去載菜葉工作。甲○○是在9 月21日的前一天打電話給
   其本人，當時其本人就對甲○○表示那不然你明天（即21日
   ）來；故甲○○是於9 月21日到其小姑家去牽上揭自用小貨
   車。發生本件車禍時，其本人與其子己○○都去工作收垃圾
   ，到晚上六點多回家在吃飯時，其小姑的丈夫（廖中勝）帶
   警員至其住處，對其表示己○○開車撞到人，嗣其聽到後嚇
   一跳，經其本人問警員什麼事情，警員說車子撞到人之後就
   跑掉，當時其本人即對警員表示，上開車牌號碼3G-814 6號
   自用小貨車是甲○○開的，其子己○○從來沒有開過等語在
   卷（本院卷第167頁至第169頁）。故由上開證人陳秀文與
   陳張娘等人之證述可知，證人己○○證述前開車牌號碼
   3G-8146 號自用小貨車是由被告甲○○駕駛一節，應可採信
   。
8、依前開警員庚○○調查結果，認為被告甲○○係本案車禍肇
   事之逃逸者之犯罪嫌疑人，因而將甲○○列為被告，此有臺
   北縣政府警察局海山分局交通事故調查卷宗封面、筆錄及道
   路交通事故調查報告表（二）等各在卷可稽（本院卷第191
   頁、第194 頁、第223 頁）。而前開車牌號碼3G-8146 號藍
   色自用小貨車之買主己○○被訴過失傷害罪與肇事遺棄罪等
   案件，亦經檢察官調查結果，認為犯罪嫌疑不足，於96年4
   月27日以96年度偵字第3982號予以不起訴處分一節，此有上
   開不起訴處分書在卷可證（96年度偵字第3982號偵查卷第22
   頁、23頁）。
9、依前開車禍現場目擊證人辛○○、丙○○二人於警詢中最初
   之供述，陳稱駕駛上開車牌號碼3G-8146 號藍色自用小貨車
   之肇事者之身材瘦小中等一節，經本院諭知對於被告甲○○
   與己○○二人並排拍照比對身材結果，被告甲○○身材均較
   己○○矮小，而己○○之身材則高大壯碩各等情，均如前述
   。故由現場目擊證人辛○○、丙○○二人於本院審理時之證
   述，證稱渠等二人於警詢時之記憶較為清楚，並能確實描述
   駕駛前開車牌號碼3G-8146 號藍色自用小貨車肇事逃逸者之
   身材瘦小且中等身材一節，已足可確認駕駛前揭車牌號碼
   3G-8146 號藍色自用小貨車肇事逃逸者應是被告甲○○無疑
   。
10、綜上調查，可見被告甲○○辯稱，在95年9 月27日車禍案發
    時，其本人早已沒有在己○○那裡工作，因為那時其已經離
    職很久云云，無非事後卸責之詞，委不足採。此外，復有道
    路交通事故調查報告表（一）、（二）、交通事故初步分析
    研判表、交通事故當事人登記聯單、交通事故照片共12張、
    等各在卷可稽（本院卷第222 頁至第2224頁、226 頁至第
    231 頁）。又本件車禍被害人丁○○因此受有如事實欄第二
    段所述之左側肱骨粉碎性骨折、左側恥骨及髖臼骨折、左肘
    創傷後僵硬並尺神經麻痺等傷害一節，亦有亞東紀念醫院出
    具之診斷證明書在卷足憑（96年度他字第270 號偵查卷第4
    頁）。
11、按駕駛人應注意車前狀況及兩車併行間隔，並隨時採取必要
    之安全措施。且應注意汽車在同一車道行駛時，除超越前車
    外，後車與前車之間應保持隨時可以煞停之距離。道路交通
    安全規則第94條第1 項、第3 項定有明文。被告甲○○駕駛
    前開自用小貨車自應注意上述道路交通安全規定；又本件肇
    事時、地之天候、路況皆良好，有前開到路交通事故調查報
    告表（一）、（二）在卷可證，可見本案被告於肇事當時，
    並無不能注意之情事，詎其竟疏未注意及此，而貿然行駛致
    煞避不及追撞上開B 車致被害人丁○○因而受有前揭傷害，
    可證被告之駕駛前開自用小貨車肇事，顯有過失至明。又被
    害人丁○○確因本件車禍受有上揭傷害，足見被告之過失駕
    車肇事行為與被害人丁○○之車禍受傷害間，顯有相當因果
    關係。本件事證明確，被告失傷害犯行應堪認定。
12、又本件被告甲○○於前開如事實欄第二段所述時地駕車失慎
    碰撞被害人丁○○，致被害人丁○○因本件車禍受有前揭傷
    害後，被告甲○○竟未下車對於被害人丁○○施以救治，反
    而逃逸離去等情，業據被害人丁○○於警詢、偵查中與本院
    準備程序及審理時指訴甚詳，核與前開證人即現場目擊證人
    辛○○、丙○○二人於本院審理時證述及另一證人即C 車司
    機陳志全於偵查中證述等情節相符（本院卷（本院卷第265
    頁至270 頁；96年度他字第270 號偵查卷第25頁）。由此可
    見，被告甲○○犯有肇事逃逸罪犯行，事證亦明確，其犯行
    亦應堪認定。
13、查被告甲○○係於95年9 月21日又受僱於己○○，而在己○○之前開彗琦環保公司擔任收集、清運廢棄物工作，而開車
    則是被告甲○○清運廢棄物時之附隨業務，其駕駛小貨車係
    其清運廢棄物時之附隨業務，此據證人己○○證述明確，已
    如上述；可見被告為從事業務之人已明。被告甲○○因其開
    過失行為致被害人丁○○因而受有前揭傷害，核其所為，係
    犯刑法第284 條第2 項前段之業務過失傷害罪。又其駕車肇
    事致被害人丁○○受傷後，竟不予送醫施救，反而駕車逃逸
    他去，核其所為，係犯刑法第185 條之4 肇事逃逸罪。被告
    所犯上開二罪，行為各別，犯罪構成要件不同，應依數罪併
    合處罰。查被告甲○○駕駛前開自用小貨車肇事致被害人丁○○受有前揭傷害時，並無汽車駕駛執照，此據被告甲○○
    於本院審理時供承在卷（本院卷第277 頁），並有證號查詢
    汽車駕駛人資料1 紙在卷可證。查本件被告甲○○因無汽車
    駕駛執照駕駛前開自用小貨車因而致人受傷，應依道路交通
    管理處罰條例第86條第1 項規定加重其刑。另查被告甲○○
    有如前開犯罪事實欄第一段所述之軍法犯罪科刑執行前科，
    此有臺灣高等法院被告前案紀錄表在卷足憑；其於其揭軍法
    有期徒刑執行完畢後，五年內故意再犯本件有期徒刑之前開
    故意肇事逃逸罪案件，應依刑法第47條第1 項累犯之規定加
    重其刑。爰審酌被告甲○○前曾犯有如前述之軍法犯罪科刑
    執行前科，與其犯罪動機、目的、犯罪手段；被告無照駕駛
    致人受傷，過失之程度，駕車失慎致人受傷，竟未停車對於
    被害人施救，反而駕車逃逸他去，違背駕駛道德，犯後又未
    坦承犯行，犯後毫無悔意等一切情狀，分別各量處如主文所
    示之宣告刑。
14、末按中華民國96年罪犯減刑條例業經立法院於96年6 月15日
    三讀通過，嗣經總統於96年7 月4 日令公布，依同條例第16
    條規定，於96年7 月16日施行。查被告上開二罪之之犯罪時
    間均係在民國96年4 月24日以前（其於本條例施行後經通緝
    到案，依上開96年罪犯減刑條例第5 條規定，合於減刑之規
    定），所犯之罪亦合於中華民國96年罪犯減刑條例第2 條第
    1 項第3 款規定之減刑條件，爰予以各減其宣告刑二分之一
    如主文所示，並定其應執行刑，以示懲儆。
據上論斷，應依刑事訴訟法第299 條第1 項前段，道路交通管理
處罰條例第86條第1 項、刑法第284 條第2 項前段、第第185 條
之4 、第47條第1 項、第51條第5款、刑法施行法第1 條之1 第
1 項、第2 項前段，中華民國96年罪犯減刑條例第2 條第1 項第
3 款、第7 條，判決如主文。
本案經檢察官連思藩到庭執行職務。
中    華    民    國    97    年    8     月    25    日
                        交通法庭    審判長法  官  王復生
                                          法  官  楊千儀
                                          法  官  陳坤地
上列正本證明與原本無異。
如不服本判決，應於送達後10日內敘明上訴理由，向本院提出上
訴狀。
                                          書記官  林壯隆
中    華    民    國    97    年    8     月    27    日
附錄本案論罪科刑法條全文
  中華民國刑法第284條
  （過失傷害罪）
  因過失傷害人者，處6月以下有期徒刑、拘役或5百元以下罰金，
  致重傷者，處1年以下有期徒刑、拘役或5百元以下罰金。
  從事業務之人，因業務上之過失傷害人者，處1年以下有期徒刑
  、拘役或1 千元以下罰金，致重傷者，處 3 年以下有期徒刑、
  拘役或 2 千元以下罰金。
  中華民國刑法第185條之4
  （肇事遺棄罪）
  駕駛動力交通工具肇事，致人死傷而逃逸者，處6月以上5年以下
  有期徒刑。


司法院資訊處製作；財團法人民間司法改革基金會備份。
